臺灣高等法院臺中分院民事判決　95年度建上字第37號
上　訴　人　利榮營造有限公司
法定代理人　丙○○
訴訟代理人　尤榮福律師
複 代理 人　甲○○
訴訟代理人　賴銘耀律師
被 上訴 人　台灣省苗栗農田水利會
法定代理人　乙○○
訴訟代理人　謝清傑律師
上列當事人間請求損害賠償事件，上訴人對於民國95年5月30日
臺灣苗栗地方法院94年度重訴字第1號第一審判決提起上訴，本
院於96年5月2日言詞辯論終結，判決如下：
    主  文
上訴駁回。
第二審訴訟費用由上訴人負擔。
    事實及理由
一、上訴人主張：
  (一)被上訴人於民國91年4月30日公開招標「台灣省苗栗農田水
    利會（91）明德水庫淤積緊急浚渫工程」（下稱系爭工程）
    ，由上訴人以新台幣（下同）25,600,000元得標，兩造於91
    年5月6日簽訂工程契約（下稱系爭契約），約定開工日期為
    91年5月7日，竣工日期為91年8月4日。
  (二)上訴人於91年5月7日正式開工，被上訴人於91年5月13日以
    苗農水工字第11791號函對上訴人之開工同意備查。詎被上
    訴人於91年12月31日以苗農水工字第14930號函檢送決算書
    予被上訴人，表示系爭工程經被上訴人驗收，經核決算完工
    數額為零。因系爭契約屬承攬契約，係一繼續性之法律關係
    ，上訴人亦已開始履約、施作部分工程，是該函應為被上訴
    人終止系爭契約之意思表示。
  (三)按工作未完成前，定作人得隨時終止契約。但應賠償承攬人
    因契約終止而生之損害，民法第511條定有明文。上訴人已
    施作部分挖方工程，挹注相當資金、人力如購置器械機具、
    搭設便道等，且無法履約非可歸責於上訴人，被上訴人逕列
    上訴人完工數量額為零，致使上訴人請求工程款無著，上訴
    人向被上訴人請求處理未獲解決，為此依民法第511條規定
    ，請求被上訴人賠償實際支出。
  (四)訴之聲明：被上訴人應給付上訴人11,518,382元，及自起訴
    狀繕本送達翌日起至清償日止，按週年利率百分之5計算之
    利息。
二、被上訴人則以下列各詞抗辯：
  (一)依系爭契約中「苗栗農田水利會施工補充說明書」第61條規
    定：「本工程廠商於投標時需檢附合法棄土場同意使用證明
    文件，並於決標後審查棄土場證件合格後，方得報准開工」
    ，第62條規定：「本工程土方棄置由廠商覓妥政府機關許可
    設置之棄土場，並符合契約規範及水土保持法等相關法令規
    定運棄之」，及系爭工程之「採購招標公告」說明第18條規
    定：「本工程投標同時必須檢附合法棄土場同意使用證明文
    件，決標後審查棄土場證件合格後，始得開工」可知，上訴
    人必須在投標同時，檢附合法棄土場的同意使用證明文件，
    於決標後，並須由被上訴人審查棄土場證件合法，且合於相
    關法令規定，上訴人始可開工。
  (二)上訴人於投標時，係檢附中美榮工程有限公司（下稱中美榮
    公司）的相關證件供被上訴人審查。工程經決標及完成簽約
    手續後，被上訴人發函中美榮公司所屬之地方主管機關－新
    竹縣政府，查明中美榮公司土資場的合法性與現有總量管制
    情形為何，經新竹縣政府回函表示：中美榮公司為向新竹縣
    政府申請之合法收容場所。孰料，中美榮公司竟於91年5月
    24日發函被上訴人並副知新竹縣政府工務局，表示：「本公
    司位在新竹縣峨眉鄉○○段富興小段459地號等22筆土地設
    置之『峨眉土石方資源堆置場』未參與貴會明德水庫淤積緊
    急浚渫工程投標發包作業與開立進場同意證明文件，特此聲
    明」，令被上訴人不勝訝異。被上訴人為求釐清詳情並祈工
    程得以順利進行，遂在91年6月6日召集相關人員召開「明德
    水庫淤積緊急浚渫工程協商會」，會議中，中美榮公司仍強
    調上訴人投標之證件非中美榮公司所提供，上訴人工地負責
    人鐘文弘發言強調：「本公司之取得中美榮工程有限公司之
    棄土場使用證件均屬合法，如有不法本公司願意負完全責任
    」，且被上訴人亦請上訴人：「應負對本會所訂契約之責任
    」，故上訴人既然自認一切合法，自應挖出淤積物並儘速運
    往中美榮公司棄土場，完成契約責任，上訴人不為履約，完
    全可歸責於上訴人。
　(三)依上述事實過程可知，被上訴人係基於求證上訴人有無以不
    實文書（中美榮公司文件）參與投標，才於91年6月5日以苗
    農水工字第01544號函請上訴人停工，並在次日即91年6月6
    日召開協商會。在91年6月5日之前，上訴人本即應施工，而
    在91年6月6日協調會議後，上訴人應立即繼續施工，因被上
    訴人請上訴人「應負對本會所訂契約之責任」本即有默示通
    知上訴人復工的意思。故上訴人實際得主張「不違反契約」
    的停工天數，僅有1天。
  (四)上訴人雖稱有提出「樺江土石方資源置場」、「苗栗市新東
    大橋後續工程－新來大橋引道經國路截彎取直路堤共構新建
    工程」等替代方案，惟「系爭工程之合法棄土場為中美榮公
    司」為契約約定事項之一，上訴人當然無權片面主張變更。
    退萬步言，縱認上訴人可提出替代方案以取代中美榮公司，
    然實際上，上訴人未曾於訴訟前提出前述之替代方案，且上
    訴人於準備書狀中所附文件非屬計畫書，非屬合法替代方案
    。
  (五)受到明德水庫水位影響，後續已無法施工，且經濟部亦以91
    年11月6日經授水字第09100529500號函，請被上訴人儘速辦
    理核銷結案事宜。被上訴人以91年12月17日苗農水工字第14
    669號函通知上訴人辦理解約以利被上訴人向經濟部水利署
    辦理核銷事宜。另由於上訴人無法將本件工程淤積土方進行
    出土，亦無法於履約階段按程序申請任何款項，故符合系爭
    契約第37條第1項第7款「無正當理由而不履行契約者」、第
    9款「因可歸責於廠商之事由，致進度較契約進度落後百分
    之20以上者」之情形，被上訴人依該項約定：「…機關得以
    書面通知廠商終止或解除契約，且不補償廠商因此所生之損
    失…」，以91年12月31日苗農水工字第14930號函達上訴人
    解除契約，且作零結算，倘認被上訴人前此解除契約意思表
    示未甚明確，茲再次以94年3月8日民事答辯(一)狀繕本之送達
    上訴人，作為解除契約之意思表示。被上訴人已依據系爭契
    約第37條約解除契約，依該條約定內容，上訴人縱有任何損
    失，被上訴人無須賠償，是上訴人提起本件訴訟，殊為無理
    。
  (六)答辯之聲明：駁回上訴人之訴。
三、原審經審酌兩造提出之攻擊防禦方法後，判決上訴人敗訴，
    上訴人不服原判決，其上訴之聲明：(一)原判決廢棄；(二)上開
    廢棄部分，被上訴人應給付上訴人11,518,382元，及自起訴
    狀繕本送達翌日起至清償日止，按年息百分之5計算之利息
    。被上訴人答辯之聲明：駁回上訴。
四、上訴人主張被上訴人於91年4月30日公開招標台灣省苗栗農
    田水利會（91）明德水庫淤積緊急浚渫之系爭工程，由上訴
    人以25,600,000元得標，兩造於91年5月6日簽訂系爭工程契
    約，約定開工日期為91年5月7日，竣工日期為91年8月4日。
    嗣出具棄土場使用證件之中美榮公司於91年5月24日發函表
    示該公司「峨眉土石方資源堆置場」未參與系爭工程投標發
    包作業與開立同意進場文件，顯與系爭契約約定不符，被上
    訴人旋於91年6月5日以苗農水工字第01544號函表示系爭工
    程即日停工，隔日被上訴人邀請上訴人、中美榮公司召開浚
    渫工程協調會後，被上訴人於91年12月31日再以苗農水工字
    第14930號函檢送決算書予被上訴人，系爭工程經被上訴人
    驗收，經核決算完工數額為零，上訴人未完成系爭工程等情
    ，業據上訴人提出工程契約書、決算表、上訴人函文、會勘
    紀錄、支出明細表暨相關憑證均影本各一份為證，堪信為真
    實。
五、兩造整理並簡化本件之爭點為：系爭工程之未完成，是否
    符合系爭契約第37條第7款無正當理由不履約或第9款因可歸
    責事由致進度較契約進度落後百分之二十以上等之事由？
    如前者成立，系爭契約是否已經被上訴人解除或終止？如
    不成立，上訴人可否依民法第511條規定請求被上訴人賠償
    ？損害金額若干？茲析述如下：
  (一)系爭契約第37條第1項第7款約定：「廠商無正當理由而不履
    行契約者，機關得以書面通知廠商終止或解除契約，且不補
    償廠商因此所生之損失，併依政府採購法第101條至第103條
    規定處理」。本件系爭工程並未完成，為兩造所不爭執，可
    認上訴人未能履行契約，是於此應審究者，乃上訴人未能履
    行契約是否有「正當理由」，經查：
  １、上訴人主張：被上訴人於91年6月5日所發苗農水工字第01
      544號通知上訴人停工之函，被上訴人係在參加91年6月6
      日系爭工程協調會之後始收到，因該協商會無具體結論，
      上訴人收到該停工通知，自然遵循指示停工，因此上訴人
      未能履行契約，係因被上訴人停工在先，上訴人僅是遵照
      指示而為等語。惟查：
    (1)被上訴人91年6月5日苗農水工字第01544號函於說明欄第2
      項固載明：「本工程即日停工，並依主旨所示辦理」等語
      （見原審卷第223頁），惟上訴人於收受該函後即以91年6
      月5日利榮（德）91字第0068號函回覆被上訴人，並於主
      旨欄載明：「貴會91年6月5日苗農水工字第01544號函敘
      有關本公司承攬『明德水庫淤積緊急浚渫工程』未依……
      ，本公司提異議如說明，請查照」等語（見原審卷第241
      頁），自上訴人上開函文可知，上訴人於91年6月5日即已
      知悉被上訴人之停工通知函，並於當日隨即函覆被上訴人
      ，是上訴人所稱：停工通知函係於91年6月6日參加協調會
      後始收到乙節，並不影響其反對停工之意思表示。上訴人
      雖辯稱其是「自發性發函敦促被上訴人勿命停工」云云，
      惟查其函文主旨謂：「貴會九十一年六月五日苗農水字第
      01544號函敘有關本公司承攬…本公司提異議如說明，請
      查照。」已明示針對被上訴人91年6月5日苗農水工字第01
      544號命停工函而提出異議，自非係「預先自發性發函」
      。至於被上訴人所發之上開命停工函，上訴人既已充分瞭
      解被上訴人所發前函之意旨並就該函予以回覆，表達反對
      之意思明確，則上訴人究係何時收受停工函，在協調會之
      前或之後，均不影響上訴人91年6月5日所發利榮（德）91
      字第0068號函確係針對前開命停工函表示異議之事實，是
      上訴人請求向郵局查詢上訴人究何時收受命停工函之送達
      ，為無必要，附此敘明。
    (2)於系爭工程協調會中，中美榮公司代表表示：上訴人參加
      系爭工程投標之證件非中美榮公司所提供；上訴人代表表
      示：取得中美榮公司之棄土場使用證件均屬合法，如有不
      法上訴人願意負完全責任；被上訴人代表則表示：兩公司
      所持不同意見應儘速澄清，惟上訴人應負對被上訴人所訂
      契約之責任，此有該協商會會議記錄在卷可考（見原審卷
      第187頁），依該會議記錄所載，被上訴人固僅表明上訴
      人應負對被上訴人所訂契約責任之意旨，然上訴人若未復
      工，又如何履行對被上訴人所訂契約之責任？從而被上訴
      人所辯：於該次協調會被上訴人請上訴人「應負對本會所
      訂契約之責任」本有默示通知上訴人復工之意思，上訴人
      對此亦應知之明確，是上訴人得主張停工之期間應僅有91
      年6月5日及91年6月6日，共計2日。
    (3)上訴人雖稱依系爭工程契約第20條第1項約定，兩造間相
      互之通知，係約定以要式行為為之，被上訴人91年6月5日
      以正式函文通知停工，則有關被上訴人是否通知復工之重
      大事由，自應依同一方式辦理，始符上開契約之約定，而
      免不必要之爭議，自無所謂得以默示通知復工之理云云。
      惟查系爭工程契約第20條第1項約定：「機關及廠商間之
      相互通知，除契約另有規定者外，得以書面文件、信函、
      傳真或電子郵件方式送達他方所指定之人或處所為之。」
      既約定為「得」以書面文件、信函、傳真等方式為之，被
      上訴人就復工乙事未以正式函文為之，自無違反兩造之約
      定；況兩造旋於91年6月6日召開協調會就導引爭端之中美
      榮公司棄土場進場同意證明文件，是否為該公司出具之合
      法證明文件問題討論澄清，尋求解決之道而作成上述紀錄
      ，依舉重以明輕法理，自應依協調會後之結論為之，是上
      訴人之辯解復工應待正式函文為之，即無可採。
    (4)查系爭契約第37條第7款事由為「無正當理由而不履行契
      約者」，第9款事由為「因可歸責於廠商之事由，致進度
      較契約進度落後百分之二十以上者；於巨額工程進度較契
      約進度落後百分之十以上者」，本件上訴人依約履行之重
      點在於上訴人應挖出淤積物，並且將所挖出淤積物運送至
      棄土場，至此始可認為此部分數量之淤積物，屬已履約部
      分，倘若挖出淤積物後未將其運送至棄土場，則無法認為
      已履行契約。此觀系爭契約之「工程估價單」之「工程項
      目」第一項記載「純挖方（含運棄及運棄後整平夯實）」
      即明，有工程估價單影本在卷可稽（見原審卷第222頁以
      下），以及系爭契約之「苗栗農田水利會施工補充說明書
      」第62條：「本工程土方棄置由廠商覓妥政府機關許可設
      置之棄土場，並符合契約規範及水土保持法等相關法令規
      定運棄之。」（見原審卷第222之1頁），惟查實際上，上
      訴人並未依約履行，即上訴人雖有挖出若干淤積物，惟仍
      放置在施工區域內，且未經估驗，並因降雨水位變化諸多
      因素，無法辨認上訴人挖出淤積物之位置；易言之，未依
      約將淤積物運往上訴人所提出之中美榮公司棄土場，此為
      上訴人所不爭之事實。再者，證人黃逢春於原審證稱：「
      ……但依契約的約定，要將挖起來的土方，運送至棄土場
      ，但他們後來沒有做到。」（見原審卷第305頁16列以下
      ），益證上訴人履約進度為「零」。且上訴人就其不履行
      契約，並無正當理由，有如前述，顯屬可歸責上訴人之事
      由，故系爭工程未完成，符合系爭契約第37條第7款事由
      ，灼然甚明。
    (5)上訴人又辯稱係因被上訴人停工通知才停工云云。惟查被
      上訴人在91年6月6日召開協調會，會議中上訴人工地負責
      人鐘文弘發言強調：「本公司之取得中美榮工程有限公司
      之棄土場使用證件均屬合法，如有不法本公司願意負完全
      責任。」，且被上訴人亦請上訴人：「應負對本會所訂契
      約之責任」，此有協調會記錄影本在卷足稽（見原審卷第
      187頁背面）。因此，上訴人既自認所提證件一切合法，
      自應挖出淤積物並儘速運往中美榮公司棄土場，完成契約
      責任。上訴人不為履約，自應歸責於上訴人之事由。前述
      證人黃逢春於原審證稱：「（法官問：說明為何有協調會
      ？）原告（即上訴人）投標本件工程後，提出中美榮棄土
      場作為棄土的地方，經我們審核為合格，後來因為中美榮
      的人有向我們陳情，表示未有投標本件工程，所以才會請
      利榮公司說明到底有無請中美榮投標本件。」「（法官問
      ：最後有無共識？）協調會時原告跟中美榮公司各自堅持
      他們的立場，最後我們水利會作結論表示，利榮公司因為
      跟我們有訂約，所以還是應該繼續負起契約責任。」「（
      法官問：所謂負起契約責任是何意？）即依照契約條款要
      將工程執行完畢，並經驗收核可。」「（被告訴訟代理人
      問：在91年6月6日會議時，是否丁○○先生確實有發言如
      會議記錄上之發言？（提示會議記錄））是的。」「（被
      告訴訟代理人問：他發言的意思，是否為利榮公司絕對有
      能力完成這個工作？）他當初確實是這個意思，所以我們
      把他的發言記載在會議記錄。」「（原告訴訟代理人問：
      協調會的結語中，兩公司所持不同意見請儘速澄清，唯利
      榮營造有限公司應負對本會所定契約之責任，你所說利榮
      公司應負之契約責任，有無包含利榮公司應於協調會後或
      翌日馬上復工）有。結論是總幹事作成，『兩公司所持不
      同意見應請儘速澄清』，是指有爭議是利榮與中美榮公司
      之間內部問題，請自行儘速澄清，『利榮營造有限公司應
      負對本會所定契約之責任』是指因為契約是利榮跟水利會
      定的，所以，你們不管爭議如何，自行釐清，但你們還是
      要馬上動工執行完成。」等語（見原審卷第304頁以下）
      。是上開證詞可證，系爭契約所訂竣工日期為91年8月4日
      ，上訴人於91年6月5日及91年6月6日雖因被上訴人通知停
      工而無法履行契約，惟上訴人遲至91年12月間仍未能履行
      契約，上訴人自不能以上揭事由為其不履行契約之「正當
      理由」，或諉稱等待正式復工而未動工，是上訴人前開主
      張，並非可採。因前述參與協調會之證人業已證述明確，
      而丁○○原係上訴人之監工即受僱人，其證言難免有偏頗
      之虞，自無再傳訊之必要。
  ２、上訴人又主張：被上訴人於發停工通知後，不許上訴人施
      工人員進場施作，致使浚渫土方，無法外運，系爭工程無
      從完成等語。按當事人主張有利於己之事實者，就其事實
      有舉證之責任，民事訴訟法第277條前段定有明文，上訴
      人雖為前開主張，然未能舉據以實其說，依舉證責任分配
      之法則，已難認其就此部分之主張為真實。依據上訴人在
      原審所提出之「領據」（原審卷等85頁），吳朝棋向上訴
      人請領施工款項中，包含有91年6月6日、11日、12日、13
      日等日期，由此可證被上訴人並未阻止上訴人施工。又證
      人陳衍存、吳漢鑫、葉政雄於原審均證稱「沒有」阻止上
      訴人施工等語（見原審卷第308頁以下），足證被上訴未
      曾阻止上訴人進場施工甚明。雖上訴人稱會勘紀錄為片面
      會勘，排除上訴人到場，可證被上訴人拒絕施工云云，惟
      查91年8月1日之會勘，係經濟部水利署基於主管機關權責
      ，對被上訴人督導而為會勘。亦即純屬上下級機關內部間
      之督導會勘，上訴人不是行政機關，在行政程序上本不需
      通知上訴人。故上訴人據該次會勘未到場，主張被上訴人
      拒絕施工，而排除上訴人云云，亦無可採。
  ３、上訴人另主張上訴人為求工程順遂，仍積極尋找合法棄土
      場解決窘境，其間曾覓妥「樺江土石方資源置場」、「苗
      栗市新東大橋後續工程－新來大橋引道經國路截彎取直路
      堤共構新建工程」等替代方案，惟均遭被上訴人否決，致
      使系爭工程延宕無法完成等語。經查：
    (1)上訴人雖提出「樺江土石方資源置場」、「苗栗市新東大
      橋後續工程－新來大橋引道經國路截彎取直路堤共構新建
      工程」等相關資料（見原審卷第344至354之1頁），然經
      核並未有上訴人曾將上開資料向被上訴人提出作為替代方
      案之證明，且證人黃逢春（於被上訴人機關擔任工務組長
      ）於原審到庭結證稱：「（問：利榮公司後來有無提出其
      他棄土場為替代？）沒有。我擔任工務組長，沒有審核到
      利榮公司有提出其他的棄土場的方案」等語明確（見原審
      卷第305頁），是被上訴人辯稱：上訴人未曾於訴訟前提
      出前述之替代方案等語，應堪採信，上訴人就此主張，即
      非可採。
    (2)況上訴人在投標時，係檢附中美榮公司書類，附入為投標
      文件，供被上訴人審查，被上訴人亦已查證認定中美榮公
      司為合法收容處理場所。故依約應以中美榮公司作為本案
      合法收容處理場所，上訴人無權主張變更，申言之，依系
      爭契約中「苗栗農田水利會施工補充說明書」第61條：「
      本工程廠商於投標時需檢附合法棄土場同意使用證明文件
      ，並於決標後審查棄土場證件合格後，方得報准開工。」
      及第62條：「本工程土方棄置由廠商覓妥政府機關許可設
  　　置之棄土場，並符合契約規範及水土保持法等相關法令規
      定運棄之。」，又依系爭工程之「採購招標公告」說明第
      18條：「本工程投標同時必須檢附合法棄土場同意使用證
      明文件，決標後審查棄土場證件合格後，始得開工。」（
      分見原審卷第183頁以下被證1、2）上訴人必須在投標同
      時，檢附合法棄土場的同意使用證明文件，於決標後，並
      須由被上訴人審查棄土場證件合法，且一切合於相關法令
      規定，上訴人始可開工。故「系爭工程之合法棄土場為中
      美榮公司」，為契約約定事項之一，未經審核同意，上訴
      人自無權片面主張變更。
  (二)被上訴人既已依系爭契約第37條第1項第7款取得解除契約之
    權，且被上訴人訴訟代理人於94年3月8日原審開庭時提出民
    事答辯(一)書狀表明解除系爭契約之意思，並經上訴人訴訟代
    理人當庭簽名收受該書狀（見原審卷第117頁），可認系爭
    契約業於94年3月8日經被上訴人當庭解除，極為明確。至上
    訴人雖主張被上訴人於91年12月31日以苗農水工字第14930
    號函（見原審卷第62至66頁）作為終止系爭契約之意思表示
    ，被上訴人另主張以該函作為解除系爭契約之意思表示，惟
    自該函所載文義觀之，僅在表明系爭工程經被上訴人驗收，
    經核決算完工數額為零之意思，尚難認有終止或解除系爭契
    約之意思，是兩造就此主張，均無足採。
  (三)系爭工程之未完成，既符合系爭契約第37條第7款之事由，
    被上訴人並據此解除契約，至於是否符合系爭契約第37條第
    9款之事由，與被上訴人得否解除契約已不生影響。又爭點
    既已成立，亦無探討爭點之必要。按當事人於第二審程
    序除別有規定外，不得提出新攻擊或防禦方法，此觀民事訴
    訟法第447條規定即明。上訴人於本院言詞辯論期日始提出
    調閱公共工程委員會調解後紀錄、意見書之請求，主張本件
    被上訴人未否認不准復工，且係天候因素不可歸責於上訴人
    云云，既無同法第447條第1項但書規定情形，上訴人亦未依
    同條第2項規定釋明之，與法不合，應依同條第3項規定予以
    駁回，附此陳明。
六、綜上所述，本件上訴人主張因可歸責被上訴人事由，系爭工
    程終止後應賠償承攬人即上訴人之損害，為不足採，被上訴
    人抗辯系爭契約既經其依系爭契約第37條第1項第7款之約定
    予以解除，被上訴人自毋須補償上訴人因解除契約所生之損
    失，尚屬可信。是則上訴人執此主張被上訴人應賠償損害云
    云，自屬無據。從而，上訴人本於民法第511條規定，求為
    判命被上訴人應給付上訴人11,518,382元，及自起訴狀繕本
    送達之翌日起至清償日止，按週年利率百分之5計算之利息
    ，為無理由，不應准許。原審為上訴人敗訴之判決，並無不
    合。上訴意旨指摘原判決不當，求予廢棄改判，為無理由，
    應予駁回。
七、本件事證已臻明確，兩造其餘攻擊防禦方法，業經審酌，核
    與本件判決結果無影響，爰不逐一論述，併此敘明。
八、據上論結，本件上訴為無理由，依民事訴訟法第78條、第44
    9條第1項，判決如主文。
中　　華　　民　　國　　96　　年　　5 　　月　　16　　日
                  民事第五庭    審判長法　官  林陳松
                                      法　官  鄭金龍
                                      法　官  王重吉
以上正本係照原本作成。
如對本判決上訴，須於收受判決送達後20日內向本院提出上訴書
狀，其未表明上訴理由者，應於提出上訴後20日內向本院提出上
訴理由書（須按他造人數附具繕本）。
上訴時應提出委任律師為訴訟代理人之委任狀。具有民事訴訟法
第466條之1第1項但書或第2項之情形為訴訟代理人者，另應附具
律師及格證書及釋明委任人與受任人有該條項所定關係之釋明文
書影本。
                                      書記官  紀美鈺
中　　華　　民　　國　　96　　年　　5 　　月　　17　　日
                                                      Ｍ
